【裁判字號】    90,易,1897
【裁判日期】    900928
【裁判案由】    竊盜
【裁判全文】
臺灣板橋地方法院刑事判決                          九十年度易字第一八九七號
    公  訴  人  臺灣板橋地方法院檢察署檢察官
    被      告  乙○○
右列被告因竊盜案件，經檢察官提起公訴（八十九年度偵緝字第一六六Ｏ號號），本
院判決如左：
    主  文
乙○○無罪。
    理  由
一、公訴意旨略以：被告乙○○意圖為自己不法之所有，於民國八十九年七月廿九日
    晚間，在臺北縣新店市○○路新生巷三號前，竊取戊○○所有車牌號碼ＧＣＢ─
    四八七號重型機車，得手後將該車停放於台北縣新莊市○○街，並於同月三十日
    凌晨在上址將該車交予之情之丁○○（另由檢察官提起公訴）。嗣丁○○將該車
    騎往新莊市○○路丹鳳國中前時，為警查獲，因認被告乙○○涉犯刑法第三百二
    十條第一項之竊盜罪嫌。
二、按犯罪事實應依證據認定之，無證據不得推定其犯罪事實；又不能證明被告犯罪
    者，應諭知被告無罪之判決，刑事訴訟法第一百五十四條、第三百零一條第一項
    前段分別定有明文；又認定不利於被告之事實，須依積極證據，苟積極證據不足
    為不利於被告事實之認定時，即應為有利於被告之認定，更不必有何有利之證據
    。而此所謂之證據，須確能為被告有罪之證明，而無瑕疵可指者，始足當之；其
    為訴訟上之證明，則須至任何之一般人均認其為真正，而無所懷疑之程度，最高
    法院三十年上字第八一六號、六十九年度台上字第四九一三號、七十六年度台上
    字第四九八六號判例可資參酌。公訴人認被告乙○○涉犯上開竊盜罪嫌，無非以
    同案被告丁○○於警訊、偵查中之指述、證人甲○○於警訊中之指述及贓物認領
    保管單，為其起訴論據。然訊之被告乙○○堅決否認有何竊盜犯行，辯稱：前揭
    機車係己○○竊取，伊有聽到丁○○與己○○洽談偷車事宜，但伊有叫渠等不要
    做違法的事，伊並未竊取機車，亦未將上開機車交予丁○○等語。經查：
（一）車牌號碼ＧＢＣ─四八七號機車係戊○○所有，交由其子黃俊錡保管使用，於
      八十九年七月廿九日某時在台北縣新莊市○○路新生巷三號前失竊等情，業據
      被害人黃俊錡於警訊中指訴甚詳，並有黃俊錡出具之贓物認領保管條一紙附卷
      可憑（附於台灣板橋地方法院檢察署八十九年度偵字第一四三二六號案卷廿二
      頁），此部分事實固堪認定。
（二）同案被告丁○○於警訊中固供稱：「原本我另外一位朋友綽號阿和問我有無認
      識朋友專門在偷竊機車轉賣，他想買一台，於是我以電（話）問大頭有無辦法
      ，大頭告知我沒問題，過沒多久他就打電話告訴我，偷來機車已丟在裕民國小
      後，我走過去看見該機車就騎著至龍安路丹鳳國中前，沒想到遭警察臨檢查獲
      。」、「因為我欠綽號大頭二千元，他告訴我只要幫他騎過去銷贓車給他人所
      欠二千元就不用還」等語（參見上開案卷第五頁正面），於偵查中第一次訊問
      時復供稱：「（問：ＧＢＣ─四八七號機車是否你偷的？）不是，是乙○○綽
      號大頭帶我去騎該車，這樣他就可以不要我還他二千元債務」等語（參見上開
      案卷第十二頁正面），惟其嗣後於偵查中復陳稱：「當天是乙○○先打電話給
      我說他已經偷到機車了，便與他約在丹鳳國中見面，我朋友甲○○載我過去，
      我到場時乙○○和他一位朋友已經在那裡等我了，我便一人走到裕民國小去牽
      車」、「當時己○○及乙○○離機車只有三、五步的距離」等語（參見台灣板
      橋地方法院檢察署八十九年度偵緝字第一六六Ｏ號案卷第三十四頁背面），然
      丁○○於警訊二次訊問時以及偵查中八十九年七月三十日、八月十四日訊問時
      均指陳係被告乙○○一人（參件台灣板橋地方法院檢察署八十九年度偵字第一
      四三二六號案卷第四頁至第七頁、第十二頁、第十九頁），從未提及在場之人
      尚有己○○，直至被告乙○○經通緝到案，向檢察官辯稱全案係己○○所為之
      後，被告丁○○始改稱：伊到場時，乙○○和他一位朋友及己○○已在現場等
      語，則同案被告丁○○於警訊、偵查中之指述是否真實可採，即有可疑。
（三）再者，丁○○經本院以證人身分傳訊，於九十年七月十日訊問時固具結證稱：
      「當時有壹個朋友叫阿合，問我有沒有辦法買到人家贓車。因被告開機車店，
      我打電話問他。是查獲那天晚上八、九點，在新莊民安西路我哥哥家，我打電
      話給被告問他有沒有贓車，我朋友要買，他叫我等一下再打過去。過一回會兒
      我打給他，他說有，我問他什麼時候牽，他說好了會打電話給我。到凌晨時被
      告打我手機，說可以過去牽，說機車在裕民街那裡，我叫我朋友甲○○載我過
      去。甲○○本來就在我哥哥那裡。我們一起去裕民街，去到那裡時，被告和己○○已經在那裡等我們。他們是站在巷子口，我問被告是哪壹台，被告往後指
      ，那裡只有壹台機車，叫我直接過去騎。車子龍頭沒有鎖，用踩的就可發動。
      電話中有約定價錢，我現在忘了。還沒付錢就被抓了。我跟己○○有打招呼，
      但沒講過話。我當天有先去被告機車行，是甲○○載我過去，沒有遇到被告，
      也沒有遇到己○○。後來才又打電話找被告。講這台車子的事，我沒有跟己○○接觸過。這台車子，我從頭到尾都是跟被告接洽。」等語（參見本院九十年
      七月十日訊問筆錄），惟其於本院九十年八月三日訊問筆錄時則改稱：「我當
      時打電話給被告，他有將電話交給另壹個人，好像是證人己○○。我有跟他交
      談。我說那邊有沒有機車。我先跟被告講一遍，他叫我等一下，我又跟證人己○○說。證人己○○說好，叫我等一下再打給他。我隔一會兒打給他，他說好
      了。我叫我朋友甲○○騎車載我去被告那裡。到被告家門口，證人己○○就出
      來。證人己○○騎車帶路，騎到巷口時，我叫我朋友在那裡等，證人己○○騎
      車在前面，我跟著走到裕民國小那裡。己○○跟我指說車在那邊，叫我自己過
      去騎。我問他怎麼發動，他說直接踩就可以。」、「（問：為何與之前所言不
      同）因為我跟證人己○○只見過一次面，我只認識被告，所以他說他，我事後
      回去想，才知道說錯了。我上次才又見到證人己○○，回去想才想起來。」等
      語（參見本院九十年八月三日訊問筆錄），則證人丁○○所為之證言顯有矛盾
      不一之瑕疵，更難遽以採信其警訊、偵查中之供述確為真實可採。
（四）雖證人己○○於本院訊問時始終否認有竊取上開機車交予丁○○之情事，然此
      攸關證人己○○是否涉有竊盜犯行，自難期待證人己○○作出對己不利之證言
      。況且證人己○○於偵查中具結證稱：「（ＧＢＣ─四八七號機車是你交給丁○○的？）我是陪丁○○去牽車，丁○○如何發動車子我不知道」、「（問：
      你陪丁○○到何處牽車？）在新莊市○○街，是我騎機車載他去的」等語（參
      見台灣板橋地方法院檢察署八十九年度偵緝字第一六六Ｏ號案卷第二十頁背面
      ），於本院訊問時具結證稱：「丙○○是我女朋友。丁○○我有見過一次面，
      是在乙○○新莊機車行那裡，我要回泰山家裡，丁○○叫我順便載他到新莊一
      個釣蝦場後我就回家了。在機車行那裡除我和丁○○外，還有丙○○、乙○○
      姪子及乙○○在場。只有我載丁○○，我們二人到釣蝦場，並沒有其他人去」
      等語（參見本院九十年六月廿八日訊問筆錄），倘若上開機車之竊取及交付丁○○等情事與證人己○○無關，則何以證人己○○於偵查中自承騎車載送丁○○前去牽車？由此可見證人己○○之證言乃有所保留，亦可佐證證人丁○○於
      警訊、偵查中指述被告乙○○竊取機車並交付等情，應非事實。
（五）又查，證人丙○○於本院訊問時具結證稱：「（問：曾否聽過偷車的事？）有
      ，有聽過證人己○○和一個男的在講。那人我不確定是否是證人丁○○。他們
      是在場當面講，內容不記得，是跟機車有關。當時旁邊也有其他人在，被告有
      叫他們不要這樣子搞。這次是證人己○○載我過去被告家，幾點到的我不記得
      。當天有進進出出，我是待到半夜才離開。是證人己○○載我回去。這當中證
      人己○○有離開被告家裡，被告當天都在家裡。後來己○○沒有告訴我出去做
      什麼。」、「被告當時是有說叫他們不要亂搞，叫他們不要做違法的事」等語
      （參見本院九十年八月十七日訊問筆錄），核與被告乙○○所辯之情節大致相
      符，而證人丙○○既為證人己○○之女友，自無可能無端作出不利己○○、偏
      頗被告乙○○之證言，其所為前開證言應堪採信。
（六）末查，證人甲○○於警訊中固指稱：「當時我與丁○○去找大頭，陳員告知大
      頭朋友急需一部機車有無辦法，大頭聲稱有辦法稍等一下他就出去，沒多久他
      從外面回來帶我們去裕民國小後門，離該重機ＧＢＣ─四八七車不遠處，以手
      指著該機車停放在那邊，要陳員自己過去騎，然後他就走了」等語（參見台灣
      板橋地方法院檢察署八十九年度偵字第一四三二六號案卷第八頁正面），惟證
      人甲○○經本院合法傳喚、拘提均未能到庭陳述，以供本院查證其於警訊中所
      述是否與事實相符，況且證人甲○○於警訊中自承並不認識被告乙○○，則其
      於警訊中指證之人是否確為被告乙○○，更有疑問，本院尚難僅憑證人甲○○
      於警訊中之指述作為不利被告之認定。
三、綜上所述，被告乙○○辯稱並未竊取本件機車等語，應非無稽，堪以採信。此外
    ，本院復查無其他確切之積極證據足以證明被告有何如公訴人所指之竊盜犯行，
    揆諸前揭說明，既不能證明被告犯罪，自應為被告無罪之諭知。
據上論斷，應依刑事訴訟法第三百零一條第一項前段，判決如主文。
本案經檢察官賴惠慈到庭執行職務。
中      華      民      國      九十      年      九    月    二十八    日
                                  臺灣板橋地方法院刑事第三庭
                                          法  官  連  育  群
右正本證明與原本無異。
如不服本判決，應於判決送達後十日內，向本院提出上訴狀。
                                          書記官  蘇  恩  慶
中      華      民      國      九十      年      九    月    二十八    日


司法院資訊處製作；財團法人民間司法改革基金會備份。
